【裁判字號】    97,簡上,8
【裁判日期】    970416
【裁判案由】    第三人異議之訴
【裁判全文】
臺灣新竹地方法院民事判決               97年度簡上字第8號
上  訴  人  宏甫科技實業有限公司
                      0號
法定代理人  甲○○
訴訟代理人  丁○○
被上訴  人  台灣土地銀行股份有限公司
法定代理人  丙○○
訴訟代理人  乙○○
上列當事人間第三人異議之訴事件，上訴人對於中華民國96年12
月14日本院新竹簡易庭96年度竹簡字第1111號第一審判決提起上
訴，本院於97年4月2日言詞辯論終結，判決如下：
    主  文
上訴駁回。
第二審訴訟費用由上訴人負擔。
    事實及理由
一、上訴人起訴主張：
（一）上訴人前向美國公司購買研發用樣品，須以美金分期支付
      貨款，因訴外人王漢清前為上訴人美國區經理，與美國公
      司交情不錯，且起初上訴人並無外匯帳戶，前述購買研發
      用樣品之貨款金額又不高，因此上訴人徵得訴外人王漢清
      同意後，將應支付予美國公司之貨款轉換為美金，匯入訴
      外人王漢清設於遠東國際商業銀行科學園區分行帳號0000
      0000000000號之外匯存款帳戶內（下稱系爭外匯存款帳戶
      ），之後再從訴外人王漢清上開外匯存款帳戶匯給美國公
      司，用以支付上訴人應付之貨款，且上訴人確實在被上訴
      人與訴外人王漢清發生債務糾葛之前，即於民國95年6月2
      日將新臺幣335,000元從上訴人之新臺幣帳戶轉出，兌換
      為10,000元美金後，匯至訴外人王漢清之系爭外匯存款帳
      戶內，且上訴人與美國公司之交易，亦有進口報單、往來
      信件等可以佐證。是以，訴外人王漢清於系爭外匯存款帳
      戶內之美金，實為上訴人所有，僅係委託訴外人王漢清支
      付貨款之用而已。
（二）詎訴外人王漢清與被上訴人發生債務糾葛，被上訴人對訴
      外人王漢清聲請強制執行，經本院以96年度執字第18241
      號清償借款強制執行案件受理後，被上訴人聲請就訴外人
      王漢清系爭外匯存款帳戶內美金1928.61元核發執行命令，
      業經本院於96年9月12日核發扣押命令在案，禁止訴外人
      王漢清收取，亦禁止遠東國際商業銀行對訴外人王漢清清
      償。
（三）然系爭外匯存款帳戶內遭扣押之美金，確實係上訴人先前
      委託訴外人王漢清支付上訴人貨款而匯入，殊不知訴外人
      王漢清受託尚未支付予美國公司之前，該款項卻遭強制執
      行，致使上訴人公司之應付貨款延遲支付，信用、權利無
      故受損，本院對於該款項所為之強制執行顯係錯誤，爰依
      法提起上訴，並聲明如下：1、原判決廢棄。2、臺灣新竹
      地方法院96年度執字第18241號清償借款強制執行案件，
      就上訴人所有之遠東國際商業銀行科學園區分行外匯存款
      帳戶（帳號：00000000000000）內之美金1928.61元所為
      之查封執行程序應予撤銷。3、第一、二審訴訟費用由被
      上訴人負擔。
二、被上訴人則以：訴外人王漢清與遠東國際商業銀行科學園區
    分行間之系爭外匯存款帳戶性質，依據民法第602條規定屬於
    消費寄託，當訴外人王漢清交付存款於遠東國際商業銀行科
    學園區分行時，即已將寄託物之所有權移轉於該銀行，其對
    該銀行僅有寄託物返還請求權，該銀行亦僅負有以種類、品
    質、數量相同之物之返還義務，而無返還原物之義務，故其
    對已寄託之金錢並無所有權。其次，上訴人既非上開存款戶
    ，與遠東國際商業銀行科學園區分行間並無消費寄託關係，
    上訴人提起第三人異議之訴，實無理由。再者，訴外人王漢
    清系爭外匯存款帳戶在95年6月2日存入美金10,000元後，將
    近一整年完全沒有提領或匯款，故上訴人所稱該筆10,000元
    美金係上訴人所存入，用於支付外國公司之貨款，實有可疑
    ，且縱使上訴人所述為真，已經存入之款項即為訴外人王漢
    清之金錢，上訴人不可歸責善意第三人，上訴人所受損害應
    係另向訴外人王漢清求償之範疇，上訴人之上訴顯無理由等
    語置辯，並聲明：（一）上訴駁回。（二）上訴費用由上訴
    人負擔。
三、兩造不爭執事實：
    被上訴人為訴外人即債務人王漢清之債權人，取得對債務人
    王漢清之執行名義（臺灣臺中地方法院91年度訴字第2155號
    判決），聲請對債務人王漢清之財產為強制執行（本院96年
    度執字第18241號清償借款事件），執行法院於96年9月12日
    發給執行命令，禁止債務人王漢清收取對遠東國際商業銀行
    科學園區分行之存款債權，而予以扣押。遠東國際商業銀行
    則於96年9月14日函復已扣押債務人王漢清在該行之存款美金
    1,928元（含遠東國際商業銀行之手續費新臺幣200元），上
    訴人於96年10月30日具狀提起本件第三人異議之訴。
四、得心證之理由：
（一）經本院與兩造整理及協商本件之爭點為：上訴人有無足以
      排除強制執行程序之權利，及其請求撤銷本院上開強制執
      行程序有無理由。爰說明如下：
（二）按第三人就執行標的物有足以排除強制執行之權利者，得
      於強制執行程序終結前，向執行法院對債權人提起異議之
      訴。強制執行法第15條定有明文。而所謂就執行標的物有
      足以排除強制執行之權利者，係指對於執行標的物有所有
      權、典權、留置權、質權存在情形之一者而言。並不包括
      事實上之占有及處分權在內。最高法院44年台上字第721號
      判例可資參照。又寄託物為代替物時，如約定寄託物之所
      有權移轉於受寄人，並由受寄人以種類、品質、數量相同
      之物返還者，為消費寄託。寄託物為金錢時，推定其為消
      費寄託，民法第602條第1項前段、第603條定有明文。且
      金融機關與客戶間之乙種活期存款契約，具有消費寄託之
      性質，並經最高法院57年台上字第2965號著有判例可資參
      照，是存款戶於金融機關開設乙種存款帳戶，二者間即成
      立消費寄託關係，依民法第603條之規定，其金錢交付於
      該金融機關時，所有權即已移轉為該金融機關所有，存款
      戶僅得請求返還同數額之金錢而已（參見台灣高等法院86
      年上字第722號判決），亦即存款戶對於受寄之金融機關
      僅享有請求返還同數額金錢之權利。系爭外匯存款帳戶係
      訴外人即債務人王漢清設於遠東國際商業銀行之外匯活期
      存款帳戶，此有帳戶存摺影本在卷可參（見本院卷第53頁
      、第54頁），故債務人王漢清在遠東國際商業銀行系爭外
      匯存款帳戶內之存款，性質上屬消費寄託，依上開說明，
      存款戶存於金融機構之存款僅為對於金融機構請求返還相
      等金額之權利，而債務人王漢清開立於遠東國際商業銀行
      之系爭外匯存款帳戶，其消費寄託關係之契約當事人乃遠
      東國際商業銀行與債務人王漢清，不論債務人王漢清系爭
      外匯存款帳戶內之存款來源究係來自於何人，遠東國際商
      業銀行於金錢存入之際即取得系爭存款寄託物之所有權，
      債務人王漢清對遠東國際商業銀行僅有寄託物返還請求權
      ，對寄託物並無所有權，故上訴人主張系爭帳戶內之存款
      事實上係由伊所存入或匯入乙情，縱然屬實，上訴人亦非
      寄託物之所有權人，是上訴人主張系爭外匯帳戶內之存款
      為其所有，自非可取。故上訴人並非對執行標的物有所有
      權、典權、留置權、質權存在情形之一者，並無足以排除
      強制執行程序之權利，上訴人主張系爭外匯存款帳戶內之
      美金存款為其所有，依強制執行法第15條提起第三人異議
      之訴，請求撤銷本院96年度執字第18241號清償借款強制
      執行事件被上訴人所有，以債務人王漢清名義存放在系爭
      外匯存款帳戶之美金1928.61元所為之強制執行程序，即
      無理由，應予駁回。
五、綜上所述，本件上訴人並無強制執行第15條所定足以排除強
    制執行之權利，其提起第三人異議之訴，請求撤銷該執行命
    令，於法未合，應予駁回。原審所為上訴人敗訴之判決，並
    無違誤，上訴論旨仍執陳詞指摘原判決不當，求予廢棄改判
    ，為無理由。
六、本件判決之基礎已臻明確，兩造其餘之攻擊、防禦方法與舉
    證，經審酌後，核與判決結果無影響，爰不一一論列，併此
    敘明。
七、訴訟費用負擔之依據：民事訴訟法第78條。
中    華    民    國    97    年    4    月    16     日
                  民事第一庭    審判長法  官  王銘勇
                                      法  官  林昌義
                                      法  官  林佑珊
以上正本係照原本作成。
本判決不得上訴。
中    華    民    國    97    年    4    月    16     日
                                      書記官  李慧娟


司法院資訊處製作；財團法人民間司法改革基金會備份。
